臺灣花蓮地方法院行政訴訟判決
111年度交字第1號
                                     111年6月9日辯論終結
原      告  張明宏  
訴訟代理人  張照堂律師（法扶律師）  
被      告  交通部公路總局臺北區監理所

代  表  人  梁郭國  
訴訟代理人  李孫遼鎮
上列當事人間交通裁決事件，原告不服被告民國110年12月22日
北監花裁字第44-P1QA81034號裁決，提起行政訴訟，本院判決如
下：
    主      文
原告之訴駁回。
訴訟費用新臺幣壹仟參佰元由原告負擔。
    事實及理由
壹、程序方面：
    被告經合法通知，未於最後言詞辯論期日到場，經核亦無行
    政訴訟法第236條、第218條準用民事訴訟法第386條所列各
    款之情形，爰依原告之聲請，由其一造辯論而為判決。
貳、實體方面：
一、事實概要：原告駕駛316-LGZ號普通重型機車（下稱系爭機
    車），於民國110年11月6日早上5點多於花蓮縣花蓮市德安
    一街與德安五街口之全家便利商店（下稱系爭超商）前，往
    德安五街直行行駛，因行駛過程中經花蓮縣警察局花蓮分局
    （下稱花蓮分局）巡邏員警發現並認原告有「跨越雙黃線駛
    入來車道」及「行車不穩」等違規事實，員警即駕駛巡邏車
    一路追緝，原告駕駛系爭機車離去，於花蓮縣○○市○○○街00
    巷0號大樓（下稱系爭大樓）前停車，經追隨員警喝止，未
    予以理會並跑步進入大樓樓下停車場，後經員警要求至1樓
    外開放空間(應係供停車空間)實施酒測，最後並未完成取值
    ，經員警告知原告拒絕酒測之法律效果後，原告仍消極不配
    合，員警於同日上午5時40分許遂以原告有「拒絕接受酒精
    濃度測試之檢定」之違規事實，依違反道路交管理處罰條例
    （下稱道交條例）第35條第4項規定當場舉發掌電字第P1QA8
    1034號違反道路交通管理事件通知單（下稱系爭通知單）交
    付原告，但原告拒絕簽章及收受通知單。原告不服舉發，被
    告遂於110年12月22日以北監花裁字44-P1QA81034號裁決書
    （下稱原處分），依道交條例第35條第4項第2款規定，裁處
    原告罰鍰新臺幣（下同）18萬元，吊銷駕駛執照，並應參加
    道路交通安全講習等，原告不服原處分，遂提起本件行政訴
    訟。
二、原告主張：
　㈠原告騎車行經之路段，員警未鳴笛呼叫示意攔檢，而是開車
    尾隨，原告到達住宅一樓停車場，系爭機車已停放好機車格
    ，感應開門進入社區大樓後，員警推開大門闖入社區追進大
    樓內，尾隨到地下室對本人盤查，警察職權行使法26條無緊
    急迫切理由，員警闖入住宅盤查是否合法。原告戴全罩安全
    帽，並無蛇行或危險駕駛行為，警察職權行使法第8條，要
    求酒測必須是已發生危害或很有可能發生危害，即使違規應
    當正常流程路邊欄查或錄影舉發，而尾隨進入社區住宅。
　㈡原告騎乘系爭機車起駛後，並無「不依規定駛入來車道」、
    「任意跨越雙黃線」等違規，根據舉發單之附件照片所示原
    告僅一秒鐘的時間騎車壓在雙黃線上隨即依循車道行駛，一
    秒鐘的時間，且是清晨5時，道路上均無人車，依客觀合理
    判斷尚難認為易發生危害，亦非已發生危害。原告騎乘機車
    在該一秒鐘壓在雙黃線上的時間點，警車已經駛離該路口，
    當時車上之警察理應無可能看到原告騎乘機車壓雙黃線一秒
    中之過程，所以，當時的警察既然沒有看到壓雙黃線之行為
    ，就不可能判斷易生危害，自無依警察職權行使法第8條攔
    停之權力。本案並無警察職權行使法第8條「已發生危害」
    或「依客觀合理判斷易生危害」之情形，要件不該當，警察
    即無攔停之權力，原告自得拒絕之。又警察開車跟追原告過
    程，並無打亮警示燈及鳴笛，故原告無從知悉警察要求停車
    。因此原告乘機車返家後，將機車停放戶外隨即徒步進入住
    宅屋內，已屬私人處所，然警察在無刑事搜索票，且其目的
    僅為稽查取締交通違規之目的（警方認為原告「不依規定駛
    入來車道」、「任意跨越雙黃線」），又無「生命、身體、
    財產有迫切之危害，非進入不能救護」之要件，竟有二名警
    察直接尾隨進入民宅，並跟追至地下室找到原告，再由二位
    警察一左一右方式將原告強制帶離民宅要求酒測，其等進入
    民宅搜索原告並帶離民宅等公權力行為，為警察違法進入民
    宅「檢查、取締或盤查」，進行實質意義之搜索行為，不符
    合警察職權行使法第26條之要件，已有違法，原告自得拒絕
    之。
　㈢警察於本件取締當時之前一天晚上，也就是110年11月5日晚
    上7、8 點，原告有在外面喝酒，晚上10點多回家，原告也
    有喝一點酒，之後一直到被取締之間就沒有喝酒了。原告是
    在110 年11月6 日早上4、5點出門。因為原告老婆的哥哥叫
    原告買東西，所以原告才出門去超商買東西，買完東西之後
    ，原告就準備回家，原告在超商的時候有看到警察，但是那
    時警察沒有對原告做任何動作，原告已經進社區的門，進去
    地下室才發現警察跟著原告進地下室。當天有沒有跨越雙黃
    線原告忘記了，但是沒有行車不穩的事實。
　㈣對於被告主張原告於本件消極不配合酒測，警方要求原告吹
    酒測器5 次，原告均消極不配合（原告有吹，但都沒有辦法
    取得數值）及本件執勤員警於上開取締本件違規地點，有依
    法告知原告本件拒絕酒測之法律規定及法律效果等節，均不
    爭執。
　㈤就攔查部分，警方執法沒有標準，當下縱使有一至二秒鐘跨
    越雙黃線，但不符合警執法第8 條的要件，且警方沒有鳴笛
    或以大聲公通知原告停車，原告根本不知道警方要求停車之
    意思，原告進入的民宅是屬私人住所，警方未依刑事訴訟法
    相關規定，不得進入搜索或執行公務，當然更不能單純以發
    現交通行政違規為理由，進入民宅，尤其原告並無涉犯任何
    刑事犯罪，警方亦不得以其強制力限制原告之行動自由，強
    制帶離民宅，警方無論是攔停或進屋搜索，或強制帶離原告
    等公權力行使均不合法，原告自然得拒絕配合，包括拒絕配
    合酒測。當下進系爭大樓原告是用鑰匙進入，原告不是直接
    闖入，原告進入後，門比較慢關，員警後面追過來，進入大
    門當下原告緊張是因為不知道他們是員警，他們也沒有鳴笛
    ，原告下到地下室才發現是員警，才說你們這樣我會緊張，
    因為原告不知道是誰。警方行使公權力，不得以不清楚該民
    眾是否為該棟大樓住戶為理由，逕予進入搜索及盤查，基於
    無罪推定原則，只要沒有準現行犯或現行犯等要件，都應推
    定人民並無違法情形，行政違規除非具備警察職權行使法第
    26條之要件，不得據以進入民宅。
　㈥並聲明：原處分撤銷。
三、被告則以：綜觀舉發機關所檢附採證影像：1、原告確實有
    駕駛違規車輛之行為，且自員警到違規現場執行酒測程序結
    束，皆為原告本人無疑。2、員警於發現原告駕駛車輛於德
    安五街有「跨越雙黃線駛入來車道」及「行車不穩(左右搖
    晃)」違規行為，發動攔檢程序於法有據。3、員警發現原告
    違規行為係於德安五街(一般道路)，隨即發動攔檢程序，並
    由於過程僅不及1分鐘(檔名2021_1106_051819_058，自05:1
    7:34-05:18:19)，原告即逃入自家大樓停車場，且原告發現
    員警巡邏車輛後即加速其回位於附近之自家大樓，造成員警
    未及完備追隨程序。4、本案遭舉發之違規事實為消極不配
    合之拒絕酒測，與因是否知曉員警尾隨因而拒絕酒測逃逸之
    情形尚屬有間。5、員警執行酒測程序時皆全程錄影。6、員
    警詢問原告是否要接受酒精檢測時，皆有告知拒絕檢測之法
    律效果，並且在認定原告消極不配合酒測確定之時，亦當場
    告知，應認為已完成告知程序。是以，本案舉發之程序皆符
    合大法官解釋及違反道路交通管理事件統一裁罰基準及處理
    細則第19條之2之法定程序，被告據以裁決，於法有據。再
    參照臺北高等行政法院107年度交上字第327號判決所示，員
    警於違規地點判斷原告「有事實足認駕駛人有酒後駕車之可
    能性，其發動門檻即已足備，而得對易生危害之交通工具駕
    駛人實施酒測。雖駕駛人未有明顯違規行為，但駕駛人有明
    顯酒味，經客觀、合理判斷可能發生危害者，得攔檢實施交
    通稽查」，又「『攔停』，並非須駕駛人於行進中被「攔停」
    ，始得對其進行酒測。」「不以對於行進中駕駛人『攔停』為
    前提，僅須依客觀事實合理判斷有無酒醉及駕駛車輛之事實
    已足」，原告當場即應配合實施酒測，至於酒測完畢倘有違
    反規定遭舉發後，舉發機關須負舉證責任證明原告有駕車行
    駛之行為，絕非原告得於實施酒測程序中自行認定無駕駛行
    為而任意拒絕接受酒測或消極不配合酒測。綜上所述，本案
    經舉發機關查證，原告確有於上揭時、地有「拒絕酒精檢測
    」之違規行為，本案之舉發及裁決正確無違誤。本件原告之
    訴應為無理由等語。並聲明：原告之訴駁回。
四、經查，原告於上開時間有駕駛系爭機車自系爭超商返回系爭
    大樓，經花蓮分局員警於過程中認原告有「跨越雙黃線駛入
    來車道」及「行車不穩(左右搖晃)」等行為而跟隨，之後原
    告騎車到系爭大樓前將機車停放後，進入大樓，花蓮分局員
    警亦跟隨進入系爭大樓，之後原告隨同員警外出到系爭大樓
    前，員警對原告實施酒測，員警要求原告吹酒測器5次，原
    告均消極不配合（原告有吹，但都沒有辦法取得數值），期
    間員警有依法告知原告本件拒絕酒測之法律規定及法律效果
    等，員警最後認原告有「拒絕接受酒精濃度測試之檢定」之
    違規事實，依違反道交條例第35條第4項規定當場舉發系爭
    通知單，原告拒簽且拒收，原告於110年11月23日填寫交通
    違規陳述書，被告遂於110年12月22日以原處分處以原告罰
    鍰18萬元，吊銷駕駛執照，並應參加道路交通安全講習等節
    ，有系爭通知單、交通違規陳述書、被告花蓮監理站110年1
    1月29日北監花站字第1100346716號函、花蓮分局110年12月
    15日花市警交字第1100032556號函附蒐證照片、被告花蓮監
    理站110年12月22日北監花站字第1100342798號函、原處分
    書及其送達證書、花蓮分局111年1月27日花市警交字第1110
    002918號函附交通違規行政訴訟說明書、翻拍照片等影本在
    卷可稽（見本院卷第61至95頁、第105至169頁），且原告對
    於被告主張上開本件員警有於前揭時地對原告實施酒測，員
    警要求原告吹酒測器5次，原告均消極不配合（原告有吹，
    但都沒有辦法取得數值），期間員警有依法告知原告本件拒
    絕酒測之法律規定及法律效果等節，亦不爭執（見本院卷第
    197至198頁、第245至246頁），應可信為真。
五、原告不服原處分，提起本件行政訴訟，並主張前情等節，為
    被告所否認，並以上詞置辯。是本院應審酌者厥為：原處分
    有無違法？茲分述如下：
　㈠按汽機車駕駛人有下列各款情形之一者，處18萬元罰鍰，並
    當場移置保管該汽機車、吊銷其駕駛執照及施以道路交通安
    全講習；如肇事致人重傷或死亡者，吊銷其駕駛執照，並不
    得再考領：一、駕駛汽機車行經警察機關設有告示執行第一
    項測試檢定之處所，不依指示停車接受稽查。二、拒絕接受
    第一項測試之檢定。本件行為時之道交條例第35條第4項第2
    款定有明文。又按警察對於已發生危害或依客觀合理判斷易
    生危害之交通工具，得予以攔停並採行下列措施：一、要求
    駕駛人或乘客出示相關證件或查證其身分。二、檢查引擎、
    車身號碼或其他足資識別之特徵。三、要求駕駛人接受酒精
    濃度測試之檢定。警察因前項交通工具之駕駛人或乘客有異
    常舉動而合理懷疑其將有危害行為時，得強制其離車；有事
    實足認其有犯罪之虞者，並得檢查交通工具。警察職權行使
    法第8條亦有明定。上開規定乃立法者有鑒於酒後駕車為道
    路交通事故主要肇事原因之一，衡酌人民飲酒後注意力、反
    應力均較常人為低，若駕車上路，對路上其他汽車或行人之
    生命、身體安全均存有危險性，故特立法嚴禁酒後駕車，以
    保障路上過往車輛及行人之法益，並課予汽車駕駛人有接受
    酒測檢定之義務，便利酒測檢定作業之及時順利實施，以取
    得客觀正確之判測結果，進而防免可能產生之交通事故，且
    汽車駕駛人拒絕接受酒測，或係為逃避其酒後駕車致可能受
    刑法第185條之3公共危險罪之處罰，然由於酒後駕駛，不只
    危及他人及自己之生命、身體、健康、財產，妨害公共安全
    及交通秩序，且駕駛人本有依法配合酒測之義務，為杜絕此
    種僥倖心理，促使汽車駕駛人接受酒測之效果，防堵酒駕管
    制之漏洞，有效遏阻酒後駕車行為，是在駕駛人經執勤警員
    勸導並告知拒絕酒測之法律效果，仍執意拒絕接受酒測，自
    應予以處罰。而依道交處罰條例第35條第4項之文義解釋，
    亦無將駕駛人消極推諉拖延接受酒測檢定情況排除在外之意
    。因此，只要駕駛人有拒絕接受酒測檢定之實質作為，無論
    係積極明示不接受酒測檢定，抑或消極推諉拖延接受酒測檢
    定時間之不作為，均有上開罰則之適用。而授權警員實行酒
    測檢定之規定，乃是基於警員執行交通稽查勤務之必要性所
    設，警員固不能毫無理由對駕駛人實施酒測，然只要有事實
    足認駕駛人有酒後駕車之可能性，其發動門檻即已足備，而
    得對易生危害之交通工具駕駛人實施酒測。並其實施酒精濃
    度測試檢定之對象不以攔停之汽車駕駛人為限，對於駕駛人
    已完成駕駛行為自行停車者，警員若發現有事實足認駕駛人
    剛完成之駕駛行為有酒後駕車之可能性，亦得對該次駕駛之
    駕駛人加以攔查酒測，因為酒後駕車行為是有繼續狀態之違
    規行為，其行為何時終了，僅係其依道交處罰條例第90條規
    定之舉發期間何時起算之問題，而非其違規行為終了後，警
    員即不得再加以檢測舉發，是汽車駕駛人不得無故拒絕。蓋
    員警為維護社會大眾行之安全，對駕駛人實施酒測，進一步
    確定其酒精濃度，用以判定是否違反處罰條例，甚或有無涉
    犯刑法第185條之3公共危險罪嫌，實係遵守上揭警察勤務職
    權規定，核屬適法有據，無違比例原則，此觀司法院釋字第
    699號解釋理由書：「依法維持公共秩序，保護社會安全，
    防止一切危害，促進人民福利，乃警察之任務（警察法第2
    條規定參照）。警察對於已發生危害或依客觀合理判斷易生
    危害之交通工具，得予以攔停，要求駕駛人接受酒精濃度測
    試之檢定（以下簡稱酒測；警察職權行使法第8條第1項第3
    款、刑法第185條之3、道交處罰條例第35條及道路交通安全
    規則第114條第2款規定參照），是駕駛人有依法配合酒測之
    義務。而主管機關已依上述法律，訂定取締酒後駕車作業程
    序，規定警察對疑似酒後駕車者實施酒測之程序，及受檢人
    如拒絕接受酒測，警察應先行勸導並告知拒絕之法律效果，
    如受檢人仍拒絕接受酒測，始得加以處罰。」益臻明瞭（臺
    北高等行政法院111年度交上字第4號判決意旨參照）。
　㈡又按「汽車駕駛人之行為有下列情形之一，當場不能或不宜
    攔截製單舉發者，得逕行舉發：…。 四、不服指揮稽查而逃
    逸，…。」道交條例第7條之2第1項第4款定有明文。是交通
    違規行為經稽查屬實而予以逕行舉發者，除限於道交條例所
    明文之特定違規類型外，並應具備「當場不能或不宜攔截製
    單舉發」之要件，始得為之，稽其立法意旨，乃因當場攔截
    製單舉發係在行為人違規當時或其後不久即予以攔檢，除得
    以即時制止或排除違規狀態，以回復交通秩序或避免擴大危
    險或實害外，並得藉由值勤人員與行為人之對話溝通，而得
    以即時釐清違規事實之有無，此為基於民眾檢舉而舉發(道
    交條例第7條之1)及逕行舉發所無法取代之功能，故交通違
    規舉發自應以當場攔截製單舉發為原則，而基於民眾檢舉而
    舉發及逕行舉發則在例外符合法規規定之要件下，始得准許
    ，此充分顯示立法者對於前開三種舉發方式主、從地位之定
    性（臺北高等行政法院110年度交上字第394號判決意旨參照
    ）。
　㈢經本院當庭勘驗警方提供之行車紀錄器、路口監視器及密錄
    器等光碟畫面，勘驗結果為：「檔名：行車紀錄器（光碟：
    張明宏行政訴訟）畫面為警員駕駛之巡邏車（下稱系爭巡邏
    車）行車紀錄器畫面。(1) 時間00：02：40-00 ：02：48：
    系爭巡邏車從德安一街307號超商外起步，車身往左進入德
    安一街往北方向車道行駛，系爭巡邏車左前方有一普通重型
    機車（下稱系爭A機車）由北往南行駛於德安一街往南方向
    車道，系爭A機車車身往德安一街分向限制線偏移，跨越分
    向限制線後由北往南進入德安一街往北方向車道逆向行駛，
    並行經系爭巡邏車前方，往德安一街往北方向車道路邊偏移
    ，消失於畫面右方。(2) 時間00：03：00-00 ：03：06：系
    爭巡邏車由南往北行駛於德安一街，接近德安五街時，原告
    出現於畫面中，從德安一街與德安五街路口（下稱系爭路口
    ）之系爭超商外欲駕駛系爭機車離開全家便利商店。(3) 時
    間00：03：07-00 ：03：09：系爭機車由東往西行駛於系爭
    路口，消失於畫面左方。(4)時間00：03：13-00：03：17：
    系爭巡邏車由南往北行駛至系爭路口北側行人穿越道時，車
    身左轉至系爭路口西北側。(5)時間00：03：18-00 ：03：2
    4：系爭巡邏車往後倒車，再往左前方行駛，離開系爭路口
    ，由東往西行駛於德安五街。系爭機車位於系爭巡邏車前方
    ，由東往西行駛於德安五街。(6)時間00：03：25：系爭機
    車右轉進入德安二街，消失於畫面中。(7)時間00：03：26-
    00：03：43：系爭巡邏車由東往西加速行駛於德安五街，右
    轉進入德安二街，於德安二街左轉進入德安二街68巷。(8)
    時間00：03：44：原告從系爭大樓外開放空間往系爭大樓大
    門方向走去。(9)時間00：03：45：系爭巡邏車剎車停止行
    駛。檔名：路口監視器（光碟：張明宏行政訴訟）畫面為系
    爭路口之監視器畫面。(1) 時間00：10：09-00 ：10：12：
    系爭機車出現於畫面右方，系爭巡邏車出現於畫面左方。系
    爭機車從系爭路口往西行駛進入德安五街，由東往西行駛於
    德安五街往西方向車道上。系爭巡邏車由南往北行駛於系爭
    路口。(2)時間00：10：13-00 ：10：14：系爭機車行駛於
    德安五街往西方向車道，車身往左偏移，跨越分向限制線，
    由東往西行駛進入德安五街往東方向車道。此區間系爭巡邏
    車由南往北緩慢行駛於系爭路口，車身尚未離開系爭路口。
    (3) 時間00：10：16：系爭機車往右偏移，車身跨越分向限
    制線，切回德安五街往西方向車道，持續由東往西行駛。系
    爭巡邏車由南往北行駛於系爭路口，消失在畫面右方。(4)
    時間00：10：23-00：10：25：系爭巡邏車出現於畫面右方
    ，車頭往系爭路口西側方向轉，由東往西行駛進入德安五街
    ，跨越分向限制線行駛，系爭機車由東往西行駛於系爭巡邏
    車前方，右轉進入德安二街，消失於畫面中。(5)時間00：1
    0：37：系爭巡邏車右轉進入德安二街，消失於畫面中。檔
    名：IMG_3320（光碟：2021.11.06）畫面為花蓮縣花蓮市德
    安二街68巷之監視器畫面。(1) 時間00：00： 16-00 ：00
    ：27：原告駕駛系爭機車從花蓮市德安二街左轉進入德安二
    街68巷並於系爭大樓外之開放空間停放系爭機車。(2) 時間
    00：00：27-00 ：00：29：原告離開系爭機車，系爭巡邏車
    從德安二街左轉進入德安二街68巷，原告往系爭大樓方向奔
    跑，消失於畫面左方。(3) 時間00：00：33-00 ：00：38：
    系爭巡邏車停於系爭大樓前，兩名警員下車往系爭大樓方向
    奔跑，消失於畫面左方。檔名：IMG_3322（光碟：2021.11.
    06）畫面為系爭大樓外之監視器畫面。(1) 時間00：00：00
    -00 ：00：10：原告開啟系爭大樓大門後進入系爭大樓，兩
    名警員隨即從系爭大樓外奔跑進入系爭大樓。檔名：IMG_34
    86（光碟：2021.11.06）畫面為系爭大樓地下停車場之監視
    器畫面。(1) 時間00：00：00-00 ：00：40：警員甲、警員
    乙、原告於系爭大樓地下停車場車道往停車場出口方向走去
    ，過程中原告走在兩名員警中間，其中有一名員警右手抓住
    原告的左手臂。」（見本院卷第198至200頁）、「檔名：20
    21_1106_051819_058畫面為警員駱泳誠密錄器影像(1) 時間
    00：01：22-00 ：01：27：警員駱泳誠駕駛巡邏車，於德安
    一街與德安五街路口（下稱系爭路口）靠近全家便利商店處
    ，車身左轉至系爭路口西北側，車內某警員說：跨越雙黃線
    。」（見本院卷第235至236頁）。
　㈣另證人即取締本件交通違規員警駱泳誠於本院審理時證稱：
    我於110年11月6日上午5點至6點之間擔服巡邏勤務。當天駕
    駛巡邏車行經德安一街往北的方向，原本要去巡簽全家超商
    ，看見原告騎乘機車從超商前往德安五街，看到原告車速比
    較快，故有往原告的方向看，有發現原告有跨越雙黃線及蛇
    行的行為，當天是我駕駛巡邏車，車上有我和我同事周光譽
    ，我們兩個人都有看到原告有上述的違規行為，故迴轉上前
    攔查，原告右轉德安二街，再左轉德安二街68巷，原告將機
    車停放在大樓前空地，拿著他的隨身物品往大樓大門方向衝
    刺，我與警員周光譽下車欲將原告攔截，在原告進入大樓大
    門前，我有出聲喝令，原告仍將門打開，並衝刺進入地下室
    ，之後是警員周光譽在地下室徒步追逐，並將原告攔截，當
    時有問原告為何要跑，原告回答你們這樣我會緊張，並聲稱
    他沒有喝酒，故我們就將原告帶回大樓空地前，欲對其實施
    酒測，原告堅持要求警方先通知其妻子，並於大樓前大聲呼
    喊，其妻子和親屬便下樓助陣，在5 點25分到5 點39分之間
    ，我對原告多次說明酒測的相關權益及拒測的相關效果，期
    間並有提供礦泉水供其漱口，在5 點39分時實施第五次酒測
    ，原告仍緊閉雙唇，佯裝吹氣，消極拒測，故於5 時40分於
    酒測器開立拒絕酒測單。我發現原告在系爭超商時，原告已
    經坐上機車，在超商的轉角位置，原告當時機車是停在超商
    前面轉角柱子的旁邊，是在紅線上。原告車速很快，並壓在
    雙黃線上騎車，這個違規行為大概持續2秒左右，沿著德安
    五街，前中段部分到後段右轉的時候。原告跨越雙黃線，可
    能會侵犯對象來車的路權，並造成其它車輛的危害。當時時
    間是凌晨的5點多，當時德安五街的車輛少，但會有散步的
    行人。散步的行人雖不能走在車道上，但若有其它車輛會閃
    避原告所騎乘的機車，可能會造成他人危害。除非有無法或
    不宜攔停之事由，才會用逕行舉發的方式，否則基本上是以
    攔停舉發為主。本次無不宜攔停的事由。另就本院卷第198
    頁勘驗筆錄所示有民眾跨越雙黃線，為何不攔停，當時我應
    該是要去巡簽全家的路上，沒有太注意到這台機車。我發現
    原告跨越雙黃線，迴轉車輛往前追逐，警車有開警示燈。因
    為原告車速太快，當時沒有喇叭大聲通知原告要停車，因為
    距離太遠。目測原告有明顯加速的行為，迴轉後，我也是將
    車輛油門踩到底才跟的上。當天我們有進入系爭大樓，沒有
    持搜索票。當時原告下車後便加速逃逸至大樓，警方當下無
    法判斷原告是否為大樓住戶，亦不知其是否有造成大樓住戶
    的危害可能。當時警方並非以搜索之目的進入民宅，原告是
    因為警方於後方追緝，無視警方喝令，逕自逃竄至大樓，警
    方所進入之處所，亦非原告之生活居住空間，是屬大樓之公
    共空間等語（見本院卷第236至241頁）。另證人即取締本件
    交通違規員警周光譽於本院審理時證稱：110年11月6日上午
    5點至6點之間我和證人駱泳誠擔服巡邏勤務。當天警員駱泳
    誠駕駛巡邏車，我坐在副駕駛座，行經花蓮市
    德安一街與五街口時，我發現一名男子騎乘機車從全家超商
    前駛出，往德安五街東往西的方向行駛，因為當時發現該名
    男子騎乘機車時，發現警方速度時速過快，有加速的情形，
    我跟警員駱泳誠同時發現，該名駕駛人有跨越雙黃線之情事
    ，隨後警員駱泳誠便迴轉欲攔查該名駕駛人，發現該駕駛人
    右轉德安二街再左轉德安二街68巷，該名駕駛人停在德安二
    街68巷2 號前的空地，後來我們下車，警員駱泳誠有對該名
    駕駛人喝令，我隨即下車向該名駕駛人攔查，發現該駕駛人
    開該棟大樓的大門，我見狀後，也立即上前跟隨駕駛人到地
    下室，後來攔查到該名駕駛人，並隨即問他你幹嘛要跑，他
    說你這樣我會緊張，之後在那裡盤查他的身分後，便將該名
    駕駛人帶往德安二街68巷前空地，之後我們在空地也告知駕
    駛人有無飲酒之情事，也跟他說酒測的相關規定，及拒測的
    規定，期間我們有給他做總共五次的酒測，他都消極不配合
    ，期間也請求請他的太太及親屬到場，最後做了第五次酒測
    之後，仍是沒有結果，故最後就以拒絕酒測列印酒測單，並
    在現場舉發，當場移置保管車輛。逕行舉發通常是在不能不
　　宜的情況之下，才會做逕行舉發。剛剛當庭有播放光碟畫面
    檔名：行車紀錄器，秒數為2 ：40至2 ：48處之畫面，畫面
    中另一名民眾騎乘機車跨越雙黃線，我對畫面中的跨越雙黃
    線的機車沒有印象。我們應該是在地下室攔查到原告，也不
    清楚原告為何要跑到該棟地下室，現場原告也未表明他住在
    該棟大樓，故我們將原告請至一樓的空地。我們發現原告違
    規時，原告有加速的情形，並且騎到系爭大樓前下車，立即
    跑往系爭大樓的大門，因為警方不知他為何因為警方的攔查
    而跑到該棟大樓的地下室，故警方才會上前攔查等語（見本
    院卷第241至244頁）。
　㈤由上開勘驗結果及證人證述內容觀之，員警係證稱於當天駕
    駛系爭巡邏車執行勤務時，於要到系爭超商前時發現原告正
    要騎乘系爭機車離開該超商，員警於接近系爭超商時發現原
    告騎車於行經德安五街時有跨越分向限制線違規及行車不穩
    之行為，故駕車並有開啟警示燈而追隨原告等情。另由上開
    勘驗結果亦可知，員警於車上確實有說跨越雙黃線等語，且
    路口監視器畫面亦有拍到原告騎車於行經德安五街時確有跨
    越分向限制線之情形。是以，本件員警於第一時間發現原告
    有上開跨越分向限制線之違規行為後立即駕車追去而欲攔停
    原告，依上開說明，自符合道交條例第7條之2所規範之交通
    違規舉發應以當場攔截製單舉發為原則之要件。
　㈥原告雖主張本件跨越分向限制線之時間短暫，且時間為清晨
    ，路上無人車，依客觀合理判斷尚難認有發生危害可能等語
    ，然員警已到院證稱有發現原告當時除有跨越分向限制線之
    情形外，亦有行車不穩之情，換言之，員警已依目視情況判
    斷原告之行車狀況可能會對往來人車造成危害，原告車輛自
    符合警察職權行使法第8條所規定之客觀合理判斷易生危害
    交通工具，況且，原告已自陳110年11月5日晚上7、8 點原
    告有在外面喝酒，晚上10點多回家，原告也有喝一點酒等語
    ，亦即原告於本件取締前不到7個小時前仍有飲酒之事實，
    更可徵員警當時合理判斷原告有行車不穩之情況，亦非全然
    無憑。
　㈦再由上開勘驗畫面觀之，員警於發現原告違規後欲追隨攔停
    原告，於不到1分鐘之時間，原告即已到達系爭大樓而停車
    ，嗣於欲進入該大樓時係以奔跑方式進入，員警駕駛巡邏車
    亦已抵達該大樓等情，再參酌員警上開證稱其於原告停車於
    系爭大樓前空地而要進入系爭大樓時，有出聲喝令原告等語
    ，兼衡以原告確實有以奔跑方式進入大樓乙節，顯可推知原
    告應早已發現員警駕駛巡邏車要追逐攔停原告之情，否則原
    告根本不可能於抵達系爭大樓時即奔跑進入大樓。至於原告
    主張其進入大門時因為不知道是員警且沒有鳴笛等，是進入
    地下室後才知道他們是員警云云，然衡諸常情，員警當時係
    開巡邏車跟隨原告，員警已證稱當時係因原告違規後車速很
    快才未開啟警鳴，但員警已有開啟警示燈，外觀上顯可讓一
    般民眾辨識其在執行公務，而原告若非已明知其有跨越分向
    限制線之違規事實，甚或係因其已自陳前晚有飲酒之事實（
    見本院卷第182頁）而欲避免遭取締違規，至少原告於進入
    系爭大樓前聽聞警方出聲喝止時理當會先停下來並詢問警察
    是發生何事，但原告當時確是奔跑進入系爭大樓，堪認原告
    應早已知悉警方欲追逐攔停之對象即為自己，僅欲以進入大
    樓方式逃避查緝。故原告所述係在地下室才發現對方是員警
    身分等節，並不屬實。
　㈧本院審酌上揭本件員警取締違規之經過，查員警已駕駛巡邏
    車執行勤務時，外觀上已足令一般民眾認識其在執行勤務，
    而員警於發現原告有跨越分向限制線等之交通違規行為時，
    即出於欲攔停其意思而於緊密之時間追隨原告，亦即員警當
    下已判斷有已發生危害或依客觀合理判斷易生危害之交通工
    具而欲實施攔停行為，雖駕車追隨原告過程中未開啟警鳴器
    ，然依員警證述之情況及參酌上開勘驗結果，原告當時已欲
    騎車離去，員警確實有可能在無法馬上反應且要追逐原告避
    免其逃逸之情況下未開啟警鳴，而原告於騎車抵達系爭大樓
    前，並奔跑欲進入該大樓時，員警已向其喝令，綜合上開經
    過，員警仍處於出於因原告違規而欲攔停其之狀態下，再者
    ，員警因發現原告奔跑進入系爭大樓，並於緊密之時間隨之
    進入該大樓，參酌兩造及證人所述，原告於進入系爭大樓後
    係到地下室，之後由員警帶離至系爭大樓外之空間，員警主
    觀意思仍係出於依警察職權行使法第8條規定之攔停意思，
    亦為攔停原告之行為，上開執法經核仍屬依警察職權行使法
    第8條規定之攔停行為，縱使原告有經員警自該地下室帶離
    到大樓外空地之短暫遭拘束人身自由之情，參酌警察職權行
    使法第8條之立法精神即有賦與員警可於發現依客觀合理判
    斷易生危害之交通工具時，本可做檢查駕駛人身分、攔停、
    酒測等拘束人身自由之行為，並不因員警攔停原告之地點有
    無進入大樓而有異，況且，依本件員警之攔停行為經過並未
    有進入大樓內之個人房屋等私人領域之情形，而僅在大樓公
    共空間，且最後於大樓外空地執行酒測，員警將原告自地下
    室帶到大樓外空地，亦為為達成對原告施以酒測之目的，仍
    屬依法之行為，更無違比例原則，由此觀之，員警並無對原
    告為搜索之情，故原告主張員警違法進入民宅，違法搜索、
    強制帶離原告等，並不足採。
　㈨至於原告主張員警只能有符合警察職權行使法第26條規定要
    件時，才能進入民宅等語，然查該規定即「警察因人民之生
    命、身體、財產有迫切之危害，非進入不能救護時，得進入
    住宅、建築物或其他處所」之內容，參酌其立法理由為「參
    考行政執行法第40條規定，明定警察因人民之生命、身體、
    財產遭受迫切之危害，非進入不能救護時，得進入住宅、建
    築物或其他處所，以因應警察執行救護任務之需要。」，可
    知該規定係要處理警察執行救護任務之需要而為規範，並非
    指員警於符合其他法規時仍不得進入他人之建築物，而本件
    員警係因出於有發現依客觀合理判斷易生危害之交通工具而
    欲攔停原告，始會於最後追隨原告進入系爭大樓，經核仍屬
    攔停行為之一部，並非無法律依據。
　㈩據上，員警既依警察職權行使法第8條規定為攔停行為，原告
    於遭員警於大樓處攔停後，本應配合員警為酒測，又原告對
    於本件員警有於前揭時地對原告實施酒測，員警要求原告吹
    酒測器5次，原告均消極不配合（原告有吹，但都沒有辦法
    取得數值），期間員警有依法告知原告本件拒絕酒測之法律
    規定及法律效果等節不爭執，已如上述，是原告既未依法配
    合酒測，自屬違反道交條例第35條第4項第2款之規定，被告
    依該規定對原告為原處分，應屬合法。
六、綜上所述，原告既有先駕車違規跨越分向限制線之事實，員
    警於發現後出於攔停意思而駕駛巡邏車追逐原告，並於系爭
    大樓處攔停原告，嗣將原告帶至大樓外空地對之酒測，但原
    告消極配合，可認其拒絕酒測，被告依道交條例第35條第4
    項第2款規定裁處原告18萬元，吊銷駕駛執照，並應參加道
    路交通安全講習等，於法並無不合，從而，本件原告訴請撤
    銷原處分，為無理由，應予駁回。
七、本件第一審裁判費為1,300元，應由原告負擔，爰確定第一
    審訴訟費用額如主文第2項所示。
八、據上論結，本件原告之訴為無理由，依行政訴訟法第98條第
    1項前段，判決如主文。
中　　華　　民　　國　　111 　年　　6 　　月　　16　　日
                   行政訴訟庭  法  官   鍾志雄　
以上正本係照原本作成。
如不服本判決，應於送達後20日內，向本院提出上訴狀並表明上
訴理由(均須按他造當事人之人數附繕本並繳納上訴裁判費)。如
委任律師提起上訴者，亦應一併繳納上訴審裁判費。
中　　華　　民　　國　　111 　年　　6 　　月　　16　　日
                               書記官   胡釋云
訴訟費用計算書
項        目              金  額（新臺幣）    備  註
第一審裁判費                300元
證人日旅費                 1000元  
合        計               1300元